【裁判字號】    88,訴,145
【裁判日期】    900111
【裁判案由】    毒品危害防制條例
【裁判全文】
臺灣嘉義地方法院刑事判決                          八十八年度訴字第一四五號
    公  訴  人  臺灣嘉義地方法院檢察署檢察官
    被      告  丁○○
    輔  佐  人
    即被告之父  戊○○
    指定辯護人  本院公設辯護人  庚○○
右列被告因毒品危害防制條例案件，經檢察官提起公訴（八十八年度偵字第七二八號
），本院判決如左：
    主  文
丁○○無罪。
    理  由
一、公意訴旨略以：被告丁○○於民國八十八年一月十日，在嘉義市西區下埤里下埤
    十三之十四號，意圖營利，販賣價值新台幣（下同）一千元之第二級毒品安非他
    命予丙○○一次，嗣於八十八年一月十三日為警在上址查獲，並起出安非他命七
    包，因認被告涉犯毒品危害防制條例第八條第二項之罪嫌。
二、按犯罪事實應依證據認定之，無證據不得推定其犯罪事實，又被告之自白，不得
    作為有罪判決之唯一證據，仍應調查其他必要之證據，以察其是否與事實相符，
    刑事訴訟法第一百五十四條、第一百五十六條第二項定有明文。故事實之認定，
    應憑證據，如未能發現相當證據，或證據不足以證明，自不能以推測或擬制之方
    法，以為裁判基礎。而認定不利於被告之事實，須依積極證據，苟積極證據就被
    告有罪未達無庸置疑之地步，而不足為不利於被告事實之認定時，即應為有利於
    被告之認定，最高法院三十年度上字第八一六號、四十年度台上字第八六號分別
    著有判例可資參照。
三、公訴人認被告丁○○涉犯毒品危害防制條例第八條第二項之罪嫌，無非以證人丙○○之證言，及扣案之安非他命七包為其論據。訊據被告固坦承曾於右開時地施
    用第二級毒品安非他命而為警所獲之事實，惟堅詞否認有何販賣毒品犯行，辯稱
    扣案之安非他命全係案外人乙○○所有，證人丙○○因被告並無前科，欲被告擔
    下罪責始指證被告販賣毒品等語。
四、經查：
（一）被告固曾於八十八年一月十四日偵查中自承：「（問：查扣物品何人的？）安
      非他命是我的。．．（問你有無免費提供安非他命給他們吸？）有。」（偵查
      卷第十二頁訊問筆錄），固自白曾持有並無償轉讓第二級毒品安非他命之行為
      ，惟被告於該次偵查卻堅稱：「（問：在他家查獲安非他命及吸食工具是你的
      ？）不是。」（偵查卷第十一頁訊問筆錄），又於警局各次訊問時均謂：「（
      問：你是否販售安非他命給他人？有無提供他人吸食？）我不曾販售安非他命
      給他人，也沒有提供他人吸食。」；「查扣之安非他命是乙○○所有。」（警
      卷第四頁、第九頁反面偵訊筆錄）等語，極力否認有何轉讓或販賣毒品之犯行
      。是被告並未自白販賣第二級毒品安非他命之犯行，雖或坦認扣案毒品為其所
      有，且無償轉讓第二級毒品與他人施用，然與歷次訊問所言卻又矛盾不一。
（二）扣案之安非他命七包經送鑑驗，確係第二級毒品安非他命無訛，有法務調查局
      檢驗通知書一紙附卷（本院卷第十三頁）可考，而證人丙○○於八十八年一月
      十三日警訊時亦謂：「我曾於八十八年一月十日以新台幣一千元向丁○○購買
      一小包安非他命吸食。．．我除向丁○○購買乙次外，未向其他人購買。」（
      警卷第十九頁及其反面、第二十二頁偵訊筆錄），惟證人丙○○於八十八年一
      月十四日偵查中卻稱向被告購買安非他命之時間為八十七年十二月間（偵查卷
      第五頁訊問筆錄），所言販賣毒品之時間顯有出入，按本件係於八十八年一月
      十三日經警查獲，有卷附之嘉義市警察局第一分局解送人犯報告書所載逮捕時
      間可稽（偵查卷第一頁），因此，如果確係於八十八年一月十日購買毒品，證
      人丙○○嗣於查獲當日之警訊及隔日偵查中，當無記憶不清之理，故所言販賣
      情節，要非無疑。此外，證人丙○○於審理時另稱：「（問：你有否向丁○○
      或乙○○買過安非他命？）沒有，他們吸食時，我才吸順手煙，沒有向他買過
      安非他命。」（本院卷第六十頁訊問筆錄）；「我的意思是說丁○○沒有販賣
      毒品。」（本院卷第一百十八頁及其反面訊問筆錄），嗣後已堅詞否認曾向被
      告購買毒品之事實，是證人丙○○之指證不惟有所矛盾，且與嗣後於審理時之
      證言又南轅北轍，其證言具有重大瑕疵，至為灼然。再扣案之第二級毒品安非
      他命係於乙○○位於嘉義市西區下埤里下埤十三之十四號住處內所扣得，並非
      自被告身上所起出，此觀證人乙○○於審理時所證：「（問：在你家何處查獲
      ？）安非他命及吸食器在樓下查獲的。」（本院卷第六十三頁訊問筆錄）至為
      明確，核與卷附之搜索扣押證明筆錄僅記載實施搜索扣押之處所而未書明係自
      何人身上所扣押等情相符（警卷第四十五頁），則扣案之第二級毒品安非他命
      亦無由推論係被告持有以供販賣之物。職是之故，被告既然從未自白販賣第二
      級毒品之犯行，而證人丙○○關於被告販賣毒品情節之證言亦矛盾不一且具有
      重大瑕疵，再證人即本件與被告一同查獲之其他在場之人乙○○於警訊、偵查
      及審理時，證人己○○、甲○○於警訊及審理時，均謂毫不知悉被告販賣毒品
      等情，況扣案之第二級毒品安非他命七小包，係自乙○○住處查得，非自被告
      身上所獲，凡以上種種，均無以推論被告確有販賣毒品之行為。
（三）雖證人乙○○、丙○○、己○○、甲○○於警訊時另謂安非他命係被告所有且
      免費提供予渠等施用云云（警卷第十三頁、第十九頁、第二十四頁、第二十八
      頁），惟證人己○○嗣於審理時經本院諭知偽證罪之處罰後，具結證稱：「（
      問：被告丁○○有無拿安非命給你吸食過？）我們只曾一起吸用過安非他命而
      已。（問：八十八年一月十日在乙○○家中是否曾經吸食過安非他命？）是，
      當時被告丁○○亦在場，安非他命是由乙○○提供的。（問：為何你於警訊中
      供稱安非他命是被告丁○○所有的？）因為在警訊中乙○○打信號給我，叫我
      要說毒品是被告丁○○的，當時我與乙○○是男女朋友關係，現在沒有關係了
      。我認識被告丁○○之後，只有與他一同吸用過安非他命而已，被告丁○○並
      沒有提供安非他命給我吸用過。（問：甲○○綽號為何？丙○○綽號為何？）
      儂儂，企鵝。」（本院卷第一百五十四頁訊問筆錄），與警訊時所稱毒品係被
      告所有且無償轉讓等情顯然有異。又證人甲○○於審理時經諭知偽證罪之處罰
      後，亦具結證稱：「（問：你於警訊中所述你的安非他命沒有向其他人買，是
      丁○○拿給你的是否實在？）並非丁○○拿安非他命給我的，安非他命是乙○○的。我們當初被抓到時並不知道毒品是何人所有的，因為跟丙○○比較好，
      丙○○向我們說安非他命是丁○○提供的，所以我們才會這麼講，己○○的情
      形也是如此。（問：你如何得知安非他命是乙○○的？）我們在一起時，其他
      人這樣講。」（本院卷第一百五十一頁至第一百五十二頁訊問筆錄）等語，其
      證稱毒品係乙○○所有，核與己○○前開審理時證言又屬一致。此外，證人丙○○雖迭稱查獲當天所施用之毒品確為被告免費提供，惟該證人曾於八十八年
      七月間某日在被告家中，對被告陳稱：「（被告：咱們在第一分局，明峰講，
      拜託的，俊仔，你擔一下，有沒，他擱講按怎，他無擱講按怎，他無擱講，企
      鵝《即丙○○》，是你要擔，還是我要擔，還是什麼。）無喔，他頭起先，叫
      我下去擔，我講好啦，尾仔，講叫你《即被告》啦。．．啊，我是來要給俊仔
      講藥仔確實是明峰的。．．（被告：啊，咱在第一分局，明峰，姆是講，俊仔
      ，還是講企鵝，叫你擔。）頭起先，是講，叫我下去擔啦，啊到尾仔，講啊，
      無歸氣，都叫俊仔擔按呢。」等情，為證人丙○○所坦認，且據本院勘驗屬該
      次對話之錄音帶屬實（本院卷第一百八十四頁訊問筆錄），是證人丙○○既於
      私下與被告談話時，自稱當初確係要求被告擔罪，而藥仔即毒品又為乙○○所
      有，則其所言查獲之毒品為被告所有且曾免費提供施用乙節，即難謂實在。再
      者，證人乙○○與被告相互間既指證對方為扣案毒品所有且無償轉讓在場之人
      施用者，依常理而言，二人應有嫌隙，而前開證人己○○、甲○○、丙○○亦
      曾陳稱毒品係乙○○所有，已如前述，則乙○○就其是否為毒品所有及提供者
      顯有重嫌，其誣攀構陷被告即非無可能。因此，扣案之毒品既不能證明係被告
      所有，證人乙○○、丙○○、己○○、甲○○等人所稱被告持有且無償轉讓毒
      品之證言又難以採信，即乏其他佐證得認被告於偵查中所為之自白屬實。
五、綜上所陳，被告販賣毒品與否既然僅有證人丙○○前後互相矛盾之證言，雖證人
    乙○○、丙○○、己○○、甲○○曾稱扣案之毒品係被告所有且無償轉讓云云，
    惟乙○○與被告間因互相指證該毒品係對方所有，非無仇怨，而丙○○私下與被
    告之對話中又自承毒品係乙○○所有，另己○○、甲○○於審理時經諭知偽證罪
    之處罰後，均結證毒品係乙○○所有，被告僅與渠等一同施用等情，況扣案之毒
    品亦非自被告身上所獲，而係於乙○○之住處內所起出，亦難確認係被告所有之
    物，尚難單憑被告於偵查中之自白遽為其不利之認定。此外，復查無其他積極證
    據得認被告確有公訴人所指之犯行，不能證明被告犯罪，揆諸首開說明，自應為
    無罪之諭知，以免冤抑。
據上論斷，應依刑事訴訟法第三百零一條第一項，判決如主文。
本案經檢察官陳美君到庭執行職務。
中      華      民      國    九十      年      一      月     十一     日
                                      臺灣嘉義地方法院刑事第三庭
                                          法  官  張  道  周
右正本證明與原本無異。
如不服本判決，應於判決送達後十日內向本院提出上訴狀( 應附繕本 )。
中      華      民      國    九十      年      一      月     十一     日
                                          書記官  鄭  昭  亮


司法院資訊處製作；財團法人民間司法改革基金會備份。
